【裁判字號】    88,訴,1731
【裁判日期】    890307
【裁判案由】    清償債務
【裁判全文】
臺灣桃園地方法院民事判決  八十八年度訴字第一七三一號
    原      告  甲○○
    被      告  丙○○
    訴訟代理人  石麗卿律師
    複  代理人  乙○○
右當事人間請求清償債務事件，本院判決如左：
    主    文
原告之訴及假執行之聲請駁回。
訴訟費用由原告負擔。
    事    實
甲、原告方面：
  一、聲明：
  (一)被告應給付原告新台幣  (下同)六十萬元及自本書狀送達翌日起至清償日止，
      按週年百分之五計算之利息。
  (二)原告願供擔保，請准宣告假執行。
  二、陳述：
  (一)原告與林建民於民國八十七年四月二十四日簽訂工程合約書，約定由林建民承
      攬建造原告所有坐落桃園市○○路○段四一七巷二十八弄七衖三號之房屋 (下
      稱系爭工程) ，承攬報酬為一百零五萬元，詎林建民於領得九十八萬五千元之
      工程款後，遲不進行工程，最後竟完全停工，原告只好委請第三人鍾文棋 (本
      名鍾文良) 代為完工，並支付其工程款六十五萬元，另為申請延展建照期間之
      代辦費一萬五千元，共六十六萬五千元。查被告為本件工程之介紹人及連帶保
      證人，依工程合書第八條約定，被告對於林建民違約不履行契約所發生之損害
      ，依法應負連帶保證之責。
  (二)原告於支付命令聲請狀係請求七十五萬元，此係原告與林建民之和解金額，林
      建民迄今未賠償分文。被告雖未於和解書上簽名，然被告依上開合約書應負之
      賠償責任，依然存在。本件損害金額之計算如下：985000(已付林建民之工程
      款)＋650000元 (委請鍾文棋代為完工)＋15000元 (延展建照月期間之代辦費)
      －0000000元(原工程總價)=600000元。
  (三)對被告之答辯，陳稱：
   1、原告委由鍾文棋承包之工程範圍，與林建民原承包之工程範圍相同：本件增建
      部分未載明於合約內，是應林建民之要求，加蓋違建，係為取得更大之使用空
      間，原告兩側相鄰房屋亦均加蓋至排水溝前之坡坎上可明。內水電部分，本為
      建築房屋工程之一部，無需於合約內特別載明。
  2、原告委建之房屋無法完工，係因林建民財務困難，非因增建糾紛所致：此由林
     建民於遲延工程並溢領工程款後，親自書寫之書據及調解筆錄，未有隻字提及
     增建或二次施工之事可知。而原告支付延展建照代辦費，是林建民遲延工程所
     致，被告自應負賠償之責。
  3、林建民溢收之款項，被告依約仍有賠償之責：依合約第三十條之約定，林建民
     金領有預付款者，於解約後負返還之責。經查林建民不僅遲延工程，且連續藉
     口沒有錢買材料、僱工等理由，向原告預請工程款，原告為求儘速完工，只好
     依其請求，被告依約負賠償之責。
  4、被告確實不知到延期之事，但損害是在債務延期以前就發生，所以有損害賠償
     問題。
 三、證據：提出工程契約書、和解書各一份、林建民收據十一紙、與鍾文良合約書
     一份、鍾文棋收據六紙、照片二張、林建民證明單六紙、調解筆錄乙份為證，
     並聲請訊問證人林建民。
乙、被告方面：
  一、聲明：駁回原告之訴及假執行之聲請。
  二、陳述：
  (一)按系爭工程合約書，就保證人部分，係約定由保證人保證林建民因不履行本契
      約所發生損害金之賠償，及未能完成系爭工程時，負責代為完成，此觀之工程
      合約書第八條規定甚明。是原告就其主張之承攬人林建民有何違約遲延工程及
      造成其受有何等損害等情事，自應負舉證之責，否則被告自無賠償之義務。
  (二)又林建民承攬系爭工程後，原即積極施工，並已完成房屋結構，嗣因原告要求
      林建民於驗收後，須將後牆面拆除外移重建，而與原設計圖不符，二人因而發
      生爭執，致未能完成工程等情，業經林建民於台灣桃園地方法院檢察署八十八
      年度偵字第五Ｏ五Ｏ號案件供述綦詳，且經原告於該案偵查中承認有要求林建
      民於驗收後牆面要外移等語，此有被告庭呈之該偵查案檢察官不起訴處分書二
      件為證，是林建民未能完成系爭工程，實係因可歸責於原告之事由所致，是原
      告縱令受有損害，此項損害之發生或擴大，原告本身與有過失，依民法第二百
      十七條第一項規定，法院自得減輕賠償金額或免除之。
  (三)雖林建民與原告成立和解，同意賠償原告七十五萬元，然此項金額依卷附和解
      書所載內容觀之，乃係因原告以林建民有訛詐其工程款情事，為求原告不予追
      究詐欺刑事責任，而同意賠償者，再參以原告於支付命令聲請狀內亦載明：林
      建明多次藉口訛詐工程款等詞，顯見該七十五萬元之數額，乃係林建民溢領原
      告工程款而同意賠償原告之金額，自非屬系爭工程契約所發生之損害金額，被
      告既非前揭和解書之保證人，自不負連帶給付之責，要屬無疑。
  (四)本件原告主張渠因林建民違約未能完成系爭工程，經委請第三人鍾文良代為完
      工，而支付工程款六十五萬元、申請延展建照期間之代辦費一萬五千元，如加
      上渠付予林建民之工程款九十八萬五千元，再扣除工程總價一百零五萬元後，
      合計林建民違約不履行系爭契約所發生之損害為六十萬元，被告自應負連帶賠
      償之責等情，固有合約書、收據及請款明細表等件可證。惟查：
    (一)就原告委請第三人鍾文良代為完工而支付工程六十五萬元之部分言之：
    1.依原告提出之合約書內容觀之，原告委由鍾文良承包之工程範圍為：
      建築物未完成部份完成（含增建部份）；水電工程（不含外水電）；並載
        明：本工程增建部份，甲方（即鍾文良）係接受乙方（即原告）委託進行施
        工，相關法律責任概由乙方負責等詞（見合約書第六條、第十一條）。足認
        原告委由鍾某代為完工所支付之工程款六十五萬元，並非單指林建民未完工
        之部分，尚包括原告另外增建之部分，要屬無疑。
    2.又由原告提出之前開合約書，適足以證明，被告抗辯：林建民未能完成系爭工
      程，係因林建民不願配合原告，違反原設計圖拆除後牆面，另行施設增建部份
      所致等情屬實。
    3.從而，原告支付鍾文良之六十五萬元工程款，大部分係屬增建部分之款項，並
      非屬林建民未能完成工程所生之損害，自難令被告負保證之責。
    4.退步言之，縱認其中部分金額係屬林建民未能完成之工程款，惟因林建民未能
      完成系爭工程，係因原告要求林建民違法增建所致，此項損害之發生或擴大，
      原告即與有過失，被告自得依民法第二百十七條第一項規定，請求  鈞院免除
      此項賠償金額。
  (二)就原告支付延展建造期間之代辦費一萬五千元之部分言之：
    1.查系爭建物未能如期完工，乃係原告要求增建之工程，與原設計圖不符，遭林
      建民拒絕配合而予停工所致，業如前述，是原告縱因而須延展系爭建造之期間
      ，核係不可歸責於林建民之事由所致，依民法第二百三十條之規定，林建民自
      無庸負遲延責任，則被告對於原告所支付之代辦費一萬五千元，亦不負賠償之
      責。
   2.況此項損害之發生，原告亦與有過失，亦如前述，依民法第二百十七條第一項
     規定，爰請求  鈞院減免其賠償金額。
   (三)就原告給付林建民工程款九十八萬五千元之部分言之：
    1.按原告與林建民訂定之系爭契約書第三條約定：系爭工程工程總價一百零五萬
      元加拆屋費二萬元，合計為一百零七萬元，其付款方式為：訂金十萬元、開工
      二十二萬元、一樓頂完成二十萬元、二樓頂完成二十萬元，剩餘一切完工驗收
      後餘額三十五萬元一次付清，有系爭契約書在卷可稽。
    2.查林建民承攬系爭工程，已完成至二樓頂之進度，依前揭契約書約定，其可請
      領之工程款共計為七十二萬元，則餘款三十五萬元，依約理應於系爭工程完工
      驗收後，原告始有交付之義務，茲原告既已交付達九十八萬五千元之工程款，
      顯見林建民應已完成大部份之工程，否則原告焉有給付大部份餘款之理。
    3.雖原告謂：林建民有訛詐工程款情事云云，然未據提出任何證據以實其說，且
      縱令屬實，苟原告悉依系爭契約書之約定，按期給付工程款，則林建民縱曾施
      用詐術，究不足以遂其目的，是原告果因之受有任何損害，核此項損害之發生
      或擴大乃係其本人與有過失所致，抑且亦係林建民獨立之侵權行為所致，即非
      因履行系爭契約所生之損害，自難令被告負其保證責任。
  (五)按就定有期限之債務為保證者，如債權人允許主債務人延期清償時，保證人除
      對於其延期已為同意外，不負保證責任，民法第七百五十五條定有明文。是保
      證人就定有清償期限之債務而為保證者，若債權人允許債務人延期清償時，此
      種延期清償之允許，對於保證人之效力若何，依本條明示應以保證人之意思為
      準，故如保證人對於債權人延期清償之允許，不表同意，則主債務延期，保證
      債務消滅，保證人即不再負保證責任，蓋債權人自己拋棄期限之利益，應不使
      保證人因此而受不利之影響也。查系爭工程合約書第四款約明系爭工程應於雙
      方簽訂契約（即八十七年四月廿四日）後十日內開工，並於一百八十天工作天
      內完成，有工程契約書在卷可稽，是依約定系爭工程至遲於八十七年十二月一
      日，即應完工。惟原告與林建民於八十七年十二月一日在桃園縣八德市成立調
      解，由原告同意將系爭工程延期至八十八年二月一日完工交屋，此有原告提出
      之桃園縣八德市調解委員會調解筆錄一紙足稽，可見原告就系爭契約未經被告
      之同意，已允許主債務人林建民延期清償，揆諸首揭說明，系爭保證債務歸於
      消滅，被告即可不再負任何保證責任。
  三、證據：台灣桃園地方法院檢察署八十八年度偵字第五○五○號處分書、台灣高
      等法院檢察署八十八年度議字第一六四○號處分書各一份為證。
      理     由
一、原告主張原告與林建民間簽訂有系爭工程契約書，由被告任連帶保證人，保證因
    不履行契約所發生之損害賠償負連帶責任。林建民嗣未依約完成工程，原告乃改
    委請訴外人鍾文棋建築，並與林建民達成和解，由林建民給付七十五萬元，惟林
    建民迄未付款等語。被告則以系爭工程林建民已完成房屋結構，嗣因原告要求於
    驗收後，將後牆拆除外移重建，而與原設計圖不符發生爭執，乃可歸責於原告之
    事由所致。且原告同意林建民延期施工，未經保證人同意，所造成之損害，被告
    不負責任等語，資為置辯。
二、原告主張之事實，業據提出工程合約書二份、和解書一份、林建民收據十一紙、
    鍾文棋收據六紙、和解書一紙、照片二張為證，證人林建民亦到庭證稱：當初伊
    是要蓋整棟，但分二次蓋，水電部分有包括在內，因要先付材料及工資，才要求
    原告溢付工程款等語  (參本院八十九年一月二十八日言詞辯論筆錄)，足見原告
    與林建民於簽約之時，確有約定於驗收後加蓋違建，且完成內水電之配置，被告
    所辯係原告要求加蓋起爭執乙節，自不可採。又系爭工程原約定於簽約後十日內
    開工，並於一百八十天內完工，林建民一再請求延期，經原告同意延至八十八年
    二月一日止，仍未能如期完工，尚有增建部分及內水電工程未完成，原告乃僱用
    第三人鍾文棋建築等情，有原告所提和解書一紙、林建民所簽證明書六紙可證，
    足認系爭工程確因可歸責於主債務人林建民之事由，致有債務不履行之情事，依
    法林建民應負債務不履行之損害賠償，被告係系爭工程之連帶保證人，亦應負連
    帶賠償責任。
三、惟按就定有期限之債務為保證者，如債權人允許主債務人延期清償時，保證人除
    對於其延期已為同意外，不負保證責任，民法第七百五十五條定有明文。系爭工
    程依合約書第  (四)條約定：本工程應於雙方簽訂契約後十日內開工，並於一百
    八十天工作天內完成，足認系爭工程係定有期限之債務，被告係就定有期限之債
    務為保證。又系爭工程簽約日係八十七年四月二十四日，依上開約定應於同年十
    一月三日完工，然主債務人於期限屆至後，徵得原告即債權人之同意延至八十八
    年二月一日完工，有原告所提調解筆錄乙紙可稽。又原告自承其同意延期被告不
    知道，顯未徵得被告之同意，則依上開規定，保證人即不負保證責任，被告此部
    分所辯，自堪採信。
四、從而，原告本於保證契約，請求被告給付系爭工程之損害賠償六十萬元及自準備
    書狀送達  (八十八年十二月二十九日)翌日起至清償日止，依法定利率計算之利
    息，為無理由，應予駁回。又原告之訴既經駁回，其假執行之聲請，即失所附麗
    ，應併予駁回。
五、兩造其餘之攻擊、防禦方法，核與判決結果不生影響，爰不一一論述，附此敘明
    。
六、據上論結，本件原告之訴為無理由，依民事訴訟法第七十八條，判決如主文。
中      華      民      國    八十九    年      三      月      七      日
                                        臺灣桃園地方法院民事第一庭
~B法      官  陳世宗
右為正本係照原本作成
如對本判決上訴須於判決送達後廿日內向本院提出上訴狀
中      華      民      國    八十九    年      三      月      七      日
~B法院書記官  陳玉芬


司法院資訊處製作；財團法人民間司法改革基金會備份。
